【裁判字號】    90,上易,1972
【裁判日期】    900911
【裁判案由】    詐欺
【裁判全文】
臺灣高等法院刑事判決                           九十年度上易字第一九七二號
    上  訴  人  臺灣板橋地方法院檢察署檢察官
    被      告  丙○○
右上訴人，因被告詐欺案件，不服臺灣板橋地方法院八十八年度易字第四五四號，
中華民國九十年四月十七日第一審判決（臺灣板橋地方法院檢察署八十八年度偵緝字
第九六０號及台灣台中地方法院檢察署八十八年度偵字第二二三三Ｏ號移請併案審理
) ，提起上訴，本院判決如左：
    主  文
原判決撤銷。
丙○○連續意圖為自己不法之所有，以詐術使人將本人之物交付，處有期徒刑捌月。
    事  實
一、丙○○明知本身財力發生困難，已無支付能力，竟意圖為自己不法之所有，基於
    概括之犯意，於民國八十六年十一月二十六日起以華納唱片行之名義，向設於台
    中市○區○○街九三號一樓雕樂實業有限公司（下稱雕樂公司）訂購音樂光碟片
    ，並郵寄華納唱片行之營利事業登記抄本取信於雕樂公司，雙方並約定訂購貨款
    應於次月十日結清或可開立十五天期之支票，雕樂公司之代表人乙○○不疑有他
    陷於錯誤，陸續將丙○○所訂購之音樂光碟片送至指定之台北縣板橋市○○街一
    一號一樓交付予丙○○，嗣被告竟開立發票日為八十七年二月十五日、票面金額
    新台幣（下同）二十二萬五千元、支票號碼ＡＳ0000000、付款人台灣中
    小企業銀行新莊分行之支票一紙交付予乙○○，用以支付八十六年十一月份之貨
    款，迄八十七年二月三日止丙○○總計訂購一百零九萬二千四百十元之音樂光碟
    片，嗣雕樂公司開立發票向丙○○請款均未獲回覆，而上開支票屆期提示亦不獲
    兌現，經雕樂公司之代表人乙○○至上開設於台北縣板橋市○○街一一號一樓華
    納唱片行催討，始悉丙○○早已搬離該處。丙○○復於八十六年十二月間某日，
    在台北縣三重市○○路○段一０九號金成昌銀樓有限公司（下稱金成昌公司），
    向該公司之代表人甲○○佯稱欲購買大批金飾經營銀樓，並選定價值共一百零二
    萬六千四百九十五元之金飾，甲○○不疑有他陷於錯誤，而於八十六年十二月三
    十日交付上開金飾予丙○○，丙○○則開立發票日八十七年二月十三日、支票號
    碼ＰＹ0000000、票面金額一百零二萬六千元、付款人台北區中小企業銀
    行新莊分行之支票一紙交付予甲○○，用以支付貨款，嗣甲○○屆期提示上開支
    票未獲兌現，始悉受騙。
二、案經金成昌公司訴請台灣板橋地方法院檢察署檢察官偵查起訴暨台灣台中地方法
    院檢察署移請併案審理。
    理  由
一、被告丙○○雖未到庭，惟據其於原審固承認分別向雕樂公司及金成昌公司購買音
    樂光碟片及金飾，且未給付貨款之事實，然否認有何詐欺犯行，辯稱向金成昌公
    司買的金飾是要賣給何玉蓮，而何玉蓮所交付之支票遭退票，才未付貨款，另於
    八十七年過年前遭人倒錢，才未付雕樂公司貨款，伊沒有詐騙之意思云云。經查
    ：
（一）按社會營利之交易信用，首重相互間之信賴關係，始足建立長治久安之社會營
      生秩序，與活絡社會經濟之命脈，刑法上詐欺罪之規範對象，即在規制此等破
      壞社會交易信用與信賴關係之人，而予刑罰上制裁，合先敘明。
（二）前揭事實，業據告訴人雕樂公司之代表人乙○○及金成昌公司之代表人甲○○
      於偵審中指述綦詳，並有發票三紙、營利事業登記抄本、交易明細表三十紙、
      送貨單一紙、支票及退票理由單各二紙等件影本附卷可稽。而被告於偵查中供
      稱「（問：有無向甲○○之太太說要開設嘉莉銀樓？）是甲○○的太太向我建
      議我的店內可設一個小小的專櫃，擺放金飾，我說如果取嘉莉好不好，他說不
      錯」等語（見八十八年度偵緝字第九六一號偵查卷第二十四頁），且告訴人金
      成昌公司提出之送貨單上亦註明嘉莉（見八十八年偵字第三九六七號卷第四頁
      ），足認告訴人金成昌公司代表人甲○○指述被告表明欲經營銀樓，始出賣大
      批金飾一節，即屬可採。又被告辯稱將價值一百餘萬元之金飾轉賣予何玉蓮，
      惟竟不知該人之真實姓名、住所及連絡方式，顯與常情有悖，且經原審向內政
      部警政署刑事警察局調取姓名為何玉蓮之口卡片，被告亦無法指認（見原審卷
      第一一六頁），是被告前開辯稱將金飾轉賣予何玉蓮，因何玉蓮交付之支票遭
      退票始無法給付貨款一節，顯係臨訟之託詞，實不足取。另被告辯稱於八十七
      年過年前遭人倒錢，才未付雕樂公司貨款一節，亦其未能提出具體事證供原審
      查證，是被告此項辯解，尚難採信。參以被告於八十六年十一、十二月間分別
      向雕樂公司及金成昌公司購買上開物品，均開立八十七年二月中旬期之支票，
      並支票屆期前後旋即搬離連絡處所，顯見其於訂貨之初，即有詐取財物之不法
      意圖甚明，是被告上開所辯純屬飾卸之詞，不足採信，其人證與物證俱齊，被
      告犯行堪以認定，依法應予論罪科刑。
二、核被告所為，係犯刑法第三百三十九條第一項之意圖為自己不法之所有，以詐術
    使人將本人之物交付罪。其先後多次犯行，時間緊接，所犯罪名相同，顯係出於
    概括之犯意為之，為連續犯，應依刑法第五十六條之規定以一罪論，並加重其刑
    。台灣台中地方法院檢察署移送併辦部分（即告訴人雕樂公司告訴部分）與起訴
    之詐欺罪，有連續犯之裁判上一罪之關係，為起訴效力所及，原審自得併予審理
    ，依法論科，固非無見，惟查被告雖嗣後與被害人雕樂公司、金成昌公司達成和
    解，有和解書二份附卷可參，然渠等被害人指稱並無按和解書內容為確實履行，
    並按址查無此人（見本院卷第九十年七月十九日訊問筆錄），顯避不見面，顯有
    藉和解以圖脫罪之行，準此，檢察官據被害人請求上訴撤銷被告緩刑為有理由，
    此原判決既有未當，自應由本院加以撤銷改判，爰審酌被告之品行、犯罪之動機
    、目的、手段、所得財物及事後雖已分別與雕樂公司、金成昌公司達成和解，然
    未據實依和解書續為履行，與犯罪後態度等一切情狀，量處有期徒捌月，以示儆
    懲。被告經合法傳喚，無正當理由不到庭，爰不待其陳述，逕行判決，併予敘明
    。
據上論斷，應依刑事訴訟法第三百六十九條第一項前段，第三百六十四條，第二百九
十九條第一項前段，第三百七十條，刑法第五十六條、第三百三十九條第一項，罰金
罰鍰提高標準條例第一條前段，判決如主文。
本案經檢察官陳維練到庭執行職務。
中    華    民      國     九十  年      九       月      十一      日
                            台灣高等法院刑事第一庭
                                審判長法  官  李  相  助
                                      法  官  王  振  興
                                      法  官  蔡  光  治
右正本證明與原本無異。
不得上訴。
                                      書記官  王  才  生
中      華      民      國     九十     年     九     月      十三      日
附錄本案論罪科刑法條全文
刑法第三百三十九條
意圖為自己或第三人不法之所有，以詐術使人將本人或第三人之物交付者，處五年以
下有期徒刑、拘役或科或併科一千元以下罰金。
以前項方法得財產上不法之利益或使第三人得之者亦同。
前二項之未遂犯罰之。


司法院資訊處製作；財團法人民間司法改革基金會備份。
